【裁判字號】    98,交聲,696
【裁判日期】    980930
【裁判案由】    違反道路交通管理處罰條例聲明異議
【裁判全文】
臺灣臺北地方法院交通事件裁定         98年度交聲字第696號
原處分機關  臺北市交通事件裁決所
異  議  人
即受處分人  甲○○
上列異議人即受處分人因違反道路交通管理處罰條例事件，對於
臺北市交通事件裁決所於中華民國98年2月19日所為之處分 (原
處分案號：北市裁申字第裁22-AT0000000號)，聲明異議，本院
裁定如下：
    主  文
異議駁回。
    理  由
一、按行車前應注意，汽車駕駛人及前座乘客均應繫妥安全帶。
    又汽車行駛於道路上，其駕駛人或前座乘客未繫安全帶者，
    處駕駛人新臺幣（下同）1,500元罰鍰；其實施及宣導辦法
    ，由交通部定之，道路交通安全規則第89條第1項第5款、道
    路交通管理處罰條例第31條第1項分別定有明文。次按「汽
    車行駛於道路上，其汽車駕駛人及前座乘客，應依下列規定
    使用安全帶：一、安全帶及相關配件必須齊全，並無毀損、
    鬆脫或變更之情事。二、每條安全帶僅供一人使用。三、安
    全帶之帶扣應確實緊扣，安全帶無扭曲或反轉，鬆緊度保持
    適宜；腰部安全帶置於腰部以下，肩部安全帶固定位置應依
    個人調整，避免安全帶纏繞經過頸部，且應置手臂上端以上
    」，汽車駕駛人及前座乘客繫安全帶實施及宣導辦法第3條
    第1項亦定有明文。
二、本件異議人即受處分人（下稱受處分人）甲○○於民國97年
    7月15日下午3時18分許，駕駛其所有車牌號碼0708-KM號自
    小客車，行經臺北市○○路○段310巷時，因有未依規定方式
    繫用安全帶之違規行為，經臺北市政府警察局文山第一分局
    （下稱原舉發機關）警備隊警員陳立偉當場拍照採證，並依
    道路交通管理處罰條例第31條第1項前段之規定，逕行掣單
    舉發。嗣受處分人於舉發通知單上所載之應到案日期（即97
    年9月3日）前之97年8月7日，向原處分機關提出申訴，經原
    處分機關函請原舉發機關調查結果，仍認受處分人確有前開
    違規事實，原處分機關乃於98年2月19日，依道路交通管理
    處罰條例第31條第1項前段（裁決書漏載前段）、違反道路
    交通管理事件統一裁罰基準及處理細則第43條、第44條、第
    67條之規定，裁處受處分人罰鍰1,500元。
三、受處分人聲明異議意旨略以：伊平日即恪遵交通規則，從未
    忽略行車安全而不繫安全帶，經伊將警員所拍之違規照片以
    二倍率放大，可明顯看出安全帶自受處分人左肩下拉至右下
    方扣環，完全依標準方式繫好安全帶，本件警員舉發內容與
    事實不符，為此聲明異議，請求撤銷原處分云云。
四、經查：
   (一)本件受處分人甲○○於前揭時、地駕駛上開自小客車行駛
     於一般道路上而未繫安全帶，經警拍照採證，逕行掣單舉
     發之事實，有臺北市政府警察局97年7月31日北市警交大字
     第AT0000000號舉發違反道路交通管理事件通知單、臺北市
     政府警察局文山第一分局97年8月25日北市警文一分交字第
     09730968400號函、臺北市交通事件裁決所98年2月19日北
     市裁申字第裁22-AT0000000號裁決書各1紙及採證照片2張
     （見本院卷第15頁、第7頁、第6頁、第14頁）在卷可憑，
     且受處分人確有於前揭時、地駕駛上開自小客車之情，亦
     為受處分人所不否認（見本院卷第28頁）。
   (二)受處分人雖辯稱如前開聲明異議意旨云云，惟證人即當日
     填單舉發本件違規之警員陳立偉於本院調查時證稱：案發
     當時，伊在臺北市○○路○段310巷口之行人天橋上以數位
     相機拍攝之方式，執行取締違規勤務，伊事後將所拍攝之
     受處分人違規照片數位檔案放大檢視，可看出受處分人當
     日所穿之衣服為米黃色，若受處分人當時所繫之安全帶亦
     為米黃色，則其左上方空間應該會有一條安全帶的形狀，
     若受處分人當時所繫之安全帶為黑色，更可明顯看出受處
     分人當時未繫安全帶等語明確（見本院卷第27頁反面）。
     衡諸證人陳立偉上開證述，無何明顯瑕疵或違背常情之處
     ，且其與受處分人間，素不相識，亦無讎隙過節，應無設
     詞攀誣，虛構違規事實以陷害受處分人之理，況交通警員
     製單舉發違規行為，本質上係公務員依法執行職務之行為
     ，如有枉法構陷或為不實記載之行為，亦須擔負嚴厲之刑
     事責任，是證人陳立偉上開證詞，自得援為不利於受處分
     人之認定。
   (三)又經本院以肉眼勘驗卷附本件證人所拍攝之彩色採證照片
     ，並以電腦將之放大處理（見本院卷第42頁），雖見受處
     分人之胸前上衣有一呈「左上-右下」方向之帶狀皺摺，及
     一自左肩近肩胛處呈「上-下直線」方向至腰部之帶狀皺摺
     ，然經本院於98年5月1日當庭勘驗受處分人上開自小客車
     之安全帶顏色，並命受處分人換穿與案發當日相同之上衣
     ，坐於該自小客車之駕駛座，分別拍攝受處分人繫扣安全
     帶及未繫扣安全帶之照片，勘驗結果為前開自小客車之安
     全帶顏色為比受處分人上衣略淺之土黃色，兩者尚可清楚
     辨識，而不致混淆難認，且受處分人於繫扣安全帶時，明
     顯可見有一寬度約5公分，顏色與上衣不同之繩帶呈「左上
     -右下」方向斜越其胸前，平坦且寬度一致，左肩近肩胛處
     之上衣因遭安全帶覆蓋，而未見有何呈「上- 下直線」方
     向之帶狀皺摺；反之，受處分人未繫扣安全帶時，其胸前
     上衣則呈現多條寬度、方向均不一之條狀皺摺，當中亦有
     呈「左上-右下」方向者等情，有本院勘驗筆錄及照片19張
     附卷可稽（見本院卷第30頁至第31頁、第32頁至第41頁）
     。嗣再比對上開勘驗照片與本件採證照片之異同，明顯可
     見經放大後之本件採證照片，受處分人左肩上方顏色一致
     ，未有深淺差異，且清楚可見左肩近肩胛處有一呈「上-下
     直線」方向至腰部之帶狀皺摺，而未有遭安全帶覆蓋之痕
     跡，與前開受處分人繫扣安全帶時之照片迥然有異，堪認
     本件採證照片所示，受處分人胸前衣服呈「左上-右下」方
     向之帶狀皺摺，應係受處分人遭舉發當時因左手彎曲斜靠
     於左側車窗之動作，使衣服受拉扯而自然產生之痕跡，而
     並非繫帶安全帶所致甚明。再者，經本院於上開時、地依
     職權將本件採證照片之電子圖檔函送法務部調查局鑑定，
     受處分人有無繫帶安全帶之結果，亦認畫面中駕駛人胸前
     「未見」安全帶之繩帶痕跡之情，有該局98年6月24日調科
     伍字第09800350810號函暨分析表附卷可稽（見本院卷第47
     頁至第51頁），核與本院前開勘驗及比對之結論相符，堪
     認受處分人於舉發時確未依規定方式繫用安全帶，受處分
     人前開所辯，顯係空言卸責之詞，尚難採信。
五、綜上所述，受處分人確有於上揭時、地駕駛前開車輛未繫安
    全帶之違規行為，原處分機關依道路交通管理處罰條例第31
    條第1項前段（裁決書漏載前段）、違反道路交通管理事件
    統一裁罰基準及處理細則第43條、第44條、第67條之規定，
    裁處受處分人罰鍰1,500元，尚無違誤。受處分人猶執前詞
    指摘原處分不當，為無理由，應予駁回。
據上論斷，應依道路交通案件處理辦法第19條，裁定如主文。
中    華    民    國    98    年    9    月     30    日
                  交通法庭    法  官  謝昀璉
上正本證明與原本無異。
如不服本裁定，應於裁定送達後5 日內向本院提出抗告狀。
                              書記官  鄭雅文
中    華    民    國    98    年    10    月    2     日


司法院資訊處製作；財團法人民間司法改革基金會備份。
